【裁判字號】    97,交聲,118
【裁判日期】    971218
【裁判案由】    違反道路交通管理處罰條例聲明異議
【裁判全文】
臺灣臺東地方法院交通事件裁定        97年度交聲字第118號
原處分機關  交通部公路總局高雄區監理所臺東監理站
異  議  人  甲○○
即受處分人
上列受處分人因違反道路交通管理處罰條例事件，對於交通部公
路總局高雄區監理所臺東監理站於民國97年11月18日以東監違裁
字第裁81－T00000000號（原舉發案號：東警交字第T00000000號
）所為之裁決處分，聲明異議，本院裁定如下：
    主  文
異議駁回。
    理  由
一、原處分意旨略以：異議人即受處分人（以下稱異議人）甲○○於民國97年6月2日上午7時40分，騎乘車牌號碼WWZ－ 253
    號輕型機車，由西往東方向行經臺東縣臺東市○○路與中華
    路719巷之交岔路口處，無視交通號誌時相已變換為紅燈（
    禁止通行）之管制，未依號誌停止，而強行通過，經臺東縣
    警察局臺東分局交通警察隊執勤員警當場攔停舉發。案移原
    處分機關，認異議人前述違規行為明確，於97年6月2日依道
    路交通管理處罰條例第53條第1項裁處異議人罰鍰新臺幣 (
    下同）4,500元，並依同條例第63條第1項第3款記違規點數3
    點等語。
二、異議意旨略以：伊騎乘上開機車，於上述時間，自臺東縣臺
    東市○○路 719巷口違規闖紅燈而右轉中華路，非直行中華
    路而闖紅燈，且所處罰金 4,500元亦不合理，因認原處分不
    當，為此具狀聲明異議，請求撤銷原處分云云。
三、按駕駛人駕駛車輛或行人在道路上，應遵守道路交通標誌、
    標線、號誌之指示、警告、禁制規定，並服從執行交通勤務
    之警察或依法令執行指揮交通及交通稽查任務人員之指揮；
    而汽車駕駛人，行經有燈光號誌管制之交岔路口闖紅燈者，
    處1,800元以上5,400元以下罰鍰；汽車駕駛人有前開規定之
    情形者，除依該條處罰鍰外，並予記違規點數 3點，道路交
    通管理處罰條例第4條第1項、第53條第1項及第63條第1項第
    3款分別定有明文。經查：
  (一)本件異議人甲○○97年6月2日上午 7時40分，騎乘車牌號碼
    WWZ－253號輕型機車，由西往東方向行經臺東縣臺東市○○
    路與中華路 719巷之交岔路口闖紅燈等情，業據證人即當日
    執行勤務舉發本違規事件之臺東縣警察局交通警察隊員警乙○○及另一在場員警丙○○具結證述屬實，異議人確有上開
    違規行為，應堪認定。
  (二)異議人雖以前詞置辯，惟證人乙○○到庭具結證稱: 當天伊
    與丙○○執行巡邏勤務，在中華路 719巷口定點稽查，距離
    舉發異議人違規之交岔路口約 100公尺處，執行取締闖紅燈
    之勤務，於是日 7時40分，由西往東方向車道之號誌已變換
    為紅燈之後，發現異議人駕駛前揭機車強行通過，丙○○予
    以攔停，由伊就闖紅燈之違規事實開單舉發; 舉發當日因異
    議人之違規事實僅一瞬間，另囿於設備不足，是於舉發當日
    並未輔以攝錄影器材進行舉發；本件雖係以目測方式舉發，
    然於執行交通稽查勤務時，為避免誤判而產生爭議，通常不
    會在號誌剛變換為紅燈的時候馬上進行攔停舉發，伊是在燈
    號變換為紅燈後停留2、3秒鐘後，該燈號確實已經變換完成
    才進行攔停舉發，且伊所在位置可以清楚看到異議人闖紅燈
    的情形，因此可以確認異議人通過前述交岔路口時其號誌為
    紅燈，伊與異議人間並無任何仇怨，完全是依據當時看到的
    情形來舉發等語綦詳（見本院卷第17頁反面至18頁）。又證
    人丙○○到庭具結證稱: 當天伊與乙○○是執行7至9巡邏勤
    務，在中華路719 巷口定點稽查，執行取締闖紅燈勤務，距
    離舉發異議人違規之交岔路口約100 公尺處，伊可以目視整
    個路口紅綠燈之管制，伊確實有看到異議人由中華路直行闖
    紅燈，伊才將異議人攔停下來，並由乙○○開單舉發；在異
    議人闖紅燈通過交岔路口前，有幾台車闖紅燈亦遭伊等攔停
    而開單，因此可以確認異議人通過前述交岔路口時其號誌為
    紅燈，且伊與異議人間並無任何仇怨等語綦詳 (見本院卷第
    18頁反面至第19頁)，並有異議人交通違規 (闖紅燈)地點道
    路相關位置圖2紙在卷可稽 (見本院卷第22頁至第23頁)，堪
    認證人即執勤員警乙○○、丙○○於本院訊問時所為證詞，
    確與事實相符，應可採信。
四、又燈光號誌之違反，其所需之舉證狀態稍縱即逝，除設有感
    應照相之路口外，事後無法還原現場狀態，職是，舉發當時
    現場之執勤員警自屬交通事件之重要證人。又衡以本件執勤
    員警乙○○、丙○○執行交通稽查勤務之攔檢點，距離系爭
    交岔路口 100公尺左右，再互核其所提出之前揭異議人交通
    違規（闖紅燈）地點道路相關位置圖所示，證人乙○○、丙○○於舉發當時應可清楚辨識異議人是否有闖紅燈之違規情
    事，況警察於執行公務時，本身即受有行政懲處責任之監督
    ，且其到庭具結作證，更係以刑事責任擔保其證言之真實性
    ，本件舉發員警乙○○、丙○○與異議人間並無何身份利害
    業務關係，亦無嫌隙，業據證人乙○○、丙○○證述屬實，
    衡情應無甘冒偽證罪責之風險，而故意設詞構陷異議人之理
    ，且證人乙○○與丙○○2人業經本院隔離訊問，其2人之上
    開證詞互核均相符，另亦無任何證據足資證明其有何捏造事
    實違法取締之不法情事，因此本院認員警本於維護交通秩序
    、安全職責所為之取締，當屬合法、正確之舉發。異議人空
    言否認上開違規行為，所辯尚無足採。
五、綜上所述，原處分機關援引依道路交通管理處罰條例第53條
    第1項之規定，裁處異議人罰鍰4,500元，並依同條例第63條
    第1項第3款規定，記違規點數 3點，並無違誤。異議人聲明
    異議意旨，指摘原處分不當，為無理由，應予駁回。
六、據上論斷，應依道路交通案件處理辦法第19條，裁定如主文
    所示。
中    華    民    國    97    年    12    月    18    日
                  交通法庭    法  官  蔡慧雯
以上正本證明與原本無異。
如不服本裁定，應於裁定送達後5日內向本院提出抗告狀（須附
繕本）。
「切勿逕送上級法院」
                              書記官  林慧芬
中    華    民    國    97    年    12    月    22    日


司法院資訊處製作；財團法人民間司法改革基金會備份。
